【裁判字號】    98,台上,5434
【裁判日期】    980924
【裁判案由】    偽造文書
【裁判全文】
最高法院刑事判決            九十八年度台上字第五四三四號
上  訴  人  甲○○
上列上訴人因偽造文書案件，不服台灣高等法院中華民國九十八
年三月六日第二審判決（九十八年度上訴字第一００七號，起訴
案號：台灣桃園地方法院檢察署九十四年度偵字第三七七六、七
一二一號），提起上訴，本院判決如下：
    主  文
原判決撤銷，發回台灣高等法院。
    理  由
本件原判決以上訴人甲○○因偽造文書等案件，不服第一審論處
其連續行使偽造私文書，足以生損害於他人罪刑（處有期徒刑一
年六月，減為有期徒刑九月）之判決，提起第二審上訴，但其上
訴書狀並未敘述具體理由，顯不合法律上之程式，因依刑事訴訟
法第三百六十七條前段、第三百七十二條之規定，駁回上訴人在
第二審之上訴。固非無見。
惟按刑事訴訟法第三百六十一條規定：「不服地方法院之第一審
判決而上訴者，應向管轄第二審之高等法院為之。上訴書狀應敘
述具體理由。上訴書狀未敘述上訴理由者，應於上訴期間屆滿後
二十日內補提理由書於原審法院。逾期未補提者，原審法院仍應
定期間先命補正。」同法第三百六十七條規定：「第二審法院認
為上訴書狀未敘述理由或上訴有第三百六十二條前段之情形者，
應以判決駁回之。但其情形可以補正而未經原審法院命其補正者
，審判長應定期間先命補正。」是提起第二審上訴，其上訴書狀
未敘述上訴理由而未經第一審法院命其補正者，原審法院仍應定
期間先命補正，必逾期仍不補正者，始得判決駁回之。本件甲○
○於民國九十七年十二月二十五日收受第一審判決（第一審卷(九)
第二三一頁），嗣於同年月三十一日提起第二審上訴，其上訴書
狀僅載稱「緣上訴人頃奉台灣桃園地方法院九十七年十二月十二
日所為九十五年度訴字第一九五號刑事判決，經細繹判決理由，
認事用法顯有違誤，爰於法定期間內先行具狀聲明上訴，上訴理
由容後補呈」等語（原審卷第三四頁），其書狀既載明先行具狀
聲明上訴，後再補正上訴理由，顯見並未以該書狀之敘述為上訴
理由，其後縱未補提理由，依上揭規定，此情形應屬可以補正，
第一審既未命補正，原審仍應定期間命其補正，乃原審未定期間
先命補正，即於九十八年三月六日以其上訴不合法律上程式，判
決逕予駁回，自有判決不適用法則之違背法令。上訴意旨指摘原
判決違法，非無理由，應認有撤銷發回更審之原因。
據上論結，應依刑事訴訟法第三百九十七條、第四百零一條，判
決如主文。
中    華    民    國  九十八  年    九    月  二十四  日
                      最高法院刑事第二庭
                          審判長法官  莊  登  照
                                法官  陳  世  淙
                                法官  徐  昌  錦
                                法官  許  錦  印
                                法官  蔡  名  曜
      本件正本證明與原本無異
                                      書  記  官
中    華    民    國  九十八  年    九    月  二十八  日
                                                      K


司法院資訊處製作；財團法人民間司法改革基金會備份。
